臺灣高雄地方法院刑事判決　　　　　　 94年度交易字第130號
公　訴　人　臺灣高雄地方法院檢察署檢察官
被　　　告　乙○○
上列被告因公共危險案件，經檢察官聲請以簡易判決處刑（93年
度偵字第19004 號），本院認不宜以簡易判決處刑，適用通常程
序，嗣因被告就被訴事實為有罪之陳述，經本院合議庭裁定由受
命法官獨任適用簡式審判程序審理，判決如下：
    主  文
乙○○駕駛動力交通工具肇事，致人受傷而逃逸，累犯，處有期
徒刑柒月。
    事  實
一、乙○○曾於民國83年間，因違反麻醉藥品管理條例及肅清煙
    毒條例案件，經法院分別判處有期徒刑3 月及3 年1 月確定
    在案，經定應執行刑為有期徒刑3 年2 月，嗣於89年2 月4
    日假釋期滿，視為執行完畢。詎猶不知悔改，復於93年7 月
    17 日 上午10時許，駕駛車牌號碼9S－0775號自小客車，沿
    高雄市左營區○○○路北往南方向行駛，途經高雄市左營區
    ○○○路與崇德路口，理應注意汽車行駛至交岔路口，其行
    進、轉彎，應遵守燈光號誌之指示行駛，並應注意車前狀況
    ，隨時採取必要之安全措施，且依當時情況，又無不能注意
    之情事，竟疏於注意，未依燈號指示行進，並隨時採取必要
    之安全措施，於通過上開交岔路口時，適逢燈號變換為紅燈
    ，仍貿然前進，致撞擊由甲○○○所騎乘沿高雄市○○區○
    ○路西往東方向行駛之車牌號碼MAY-511 號重型機車，致甲
    ○○○人車倒地，受有右手肘2 ×2 公分擦傷、右膝6 ×6
    公分擦傷、左膝3 ×3 公分擦傷之傷害（過失傷害部分，業
    經甲○○○撤回告訴，另案判決公訴不受理確定在案）。詎
    乙○○明知自己駕車肇事，致甲○○○受有上開傷害，對於
    甲○○○應採取救護或其他必要措施，並向警察機關報告，
    不得駛離，竟非但未將甲○○○送醫急救，反而在與甲○○
    ○共同將機車牽扶至機車修理行時，乘甲○○○返家拿取手
    機之際，未留下姓名、聯絡電話、住址及其他任何資料以供
    警方查明肇事責任，而逕行駕車離去，嗣經甲○○○記下上
    開汽車車牌號碼，經警循線而查獲。
二、案經甲○○○訴由高雄市政府警察局左營分局報告臺灣高雄
    地方法院檢察署檢察官偵查後聲請簡易判決處理，經本院改
    依通常程序審理，乙○○於準備程序中為有罪之陳述後，本
    院合議庭裁定依簡式審判程序審理。
    理  由
甲、程序方面：
1、按除被告所犯為死刑、無期徒刑、最輕本刑為三年以上有期
   徒刑之罪或高等法院管轄第一審案件者外，於第一次審判期
   日前之準備程序進行中，被告先就被訴事實為有罪之陳述時
   ，審判長得告知被告簡式審判程序之旨，並聽取當事人、代
   理人、辯護人及輔佐人之意見後，裁定進行簡式審判程序，
   刑事訴訟法第二百七十三條之一第一項定有明文。經核本件
   被告乙○○所犯係死刑、無期徒刑、最輕本刑為三年以上有
   期徒刑以外之罪，其於準備程序中就被訴事實為有罪之陳述
   ，經法官告知簡式審判程序之旨，並聽取公訴人及被告之意
   見後，本院合議庭認宜進行簡式審判程序，爰依首揭規定合
   議裁定由受命法官獨任進行簡式審判程序，合先敘明。
乙、實體方面：
一、上揭犯罪事實，業據被告乙○○於偵查及本院調查、審理中
    供承不諱，核與告訴人甲○○○指訴之情節相符，復有高雄
    榮民總醫院出具之診斷證明書1 紙在卷可稽。按汽車行駛時
    ，駕駛人應注意車前狀況，並隨時採取必要之安全措施；又
    汽車行駛至交岔路口，應依號誌之指示行進，道路交通安全
    規則第94條第3 項、第102 條第1 項第1 款分別定有明文，
    被告駕車自應注意上揭道路交通安全規則規定，且依當時狀
    況，又無不能注意之情形，竟疏未注意，以致肇事，致告訴
    人受傷，被告有過失甚明。又告訴人係因本件車禍事故受傷
    ，是被告之過失行為與告訴人所受之傷害間，顯有相當因果
    關係。又被告肇事後，未將告訴人送醫治療，且與告訴人共
    同將機車牽扶至機車修理行時，乘告訴人返家拿取行動電話
    之際，未留下任何資料以供警方查明肇事責任，逕行駕車離
    去，其主觀上顯有肇事逃逸之故意甚明，是被告之自白核與
    事實相符，本件事證明確，被告之犯行洵堪定認。
二、按增訂刑法第185 條之4 之立法意旨，係為維護交通安全，
    加強救護，減少被害人之死傷，促使駕駛人於肇事後，能對
    被害人即時救護，特設該條，乃對於肇事致人死傷而逃逸之
    人加以處罰。是被告於肇事後，雖曾下車查看並與告訴人共
    同將機車牽扶至機車修理行，使己陷於犯行被查知之風險，
    惟其非但未將告訴人送醫治療，反乘告訴人返家拿取行動電
    話之際，未留下任何資料以供警方查明肇事責任，逕行駕車
    離去，顯見其下車查看及將機車牽扶至機車修理行之目的，
    不在於對告訴人施以即時之救護，亦無意協助警方釐清肇事
    責任，仍與前開立法意旨有違，是被告駕車撞傷告訴人，致
    告訴人受有上揭傷害，未施予救助，而逕行逃逸，核其所為
    ，係犯刑法第185 條之4 之肇事遺棄罪。又被告曾於83年間
    ，因違反麻醉藥品管理條例及肅清煙毒條例案件，經法院分
    別判處有期徒刑3 月及3 年1 月確定在案，經定應執行刑為
    有期徒刑3 年2 月，嗣於89年2 月4 日假釋期滿，視為執行
    完畢，此有台灣高等法院被告前案紀錄表及台灣高雄地方法
    院檢察署刑案資料查註紀錄表各1 紙在卷可稽，其於前案執
    行完畢後5 年內，再犯本件有期徒刑以上之罪，為累犯，應
    依刑法第47條規定，加重其刑。爰審酌被告雖逕自駕車離去
    ，罔顧告訴人生命安全，惟念其犯後坦承犯行，顯有悔意，
    且已與告訴人達成和解，此有和解書1 紙附於本院94年度交
    簡字第457 號卷可參等一切情狀，量處如主文所示之刑。
據上論斷，應依刑事訴訟法第452 條、第273 條之1 第1 項、第
284 條之1 、第299 條第1 項前段，刑法第185 條之4 、第47條
條，判決如主文。
本案經檢察官丙○○到庭執行職務。
中　　華　　民　　國　　94　　年　　6 　　月　　17　　日
                    交通法庭    法　官  李璧君
以上正本，係照原本作成，證明與原本無異。
如不服本判決，應於送達後10日內，向本院提出上訴狀。
中　　華　　民　　國　　94　　年　　6 　　月　　27　　日
                                書記官  林秀敏
附錄本案論罪科刑法條全文
第185條之4:
駕駛動力交通工具肇事，致人死傷而逃逸者，處6 月以上5 年以
下有期徒刑。
